【裁判字號】    99,交抗,1965
【裁判日期】    991018
【裁判案由】    違反道路交通管理處罰條例
【裁判全文】
臺灣高等法院交通事件裁定            99年度交抗字第1965號
抗 告 人即
原處分機關  臺北市交通事件裁決所
代  表  人  林文淵
受 處分 人  甲○○
                      原住臺北市○○區○道路42巷18號3樓
上列抗告人因受處分人違反道路交通管理處罰條例案件，不服臺
灣臺北地方法院中華民國99年9月13日所為裁定（99年度交聲字
第614號），提起抗告，本院裁定如下：
    主  文
原裁定撤銷。
本件異議不受理。
    理  由
一、原裁定意旨略以：受處分人甲○○於民國99年1月16日15時5
    0分許，騎乘車牌號碼BPY-116號之重型機車，行經臺北市○
    ○區○○路、松山路口時，前車頭與行人張鄭好子碰撞而肇
    事，張鄭好子因而死亡，經警舉發「駕駛汽車行經行人穿越
    道有行人穿越時，不暫停讓行人先行通過」、「違反道路交
    通安全規則肇事致人死亡」之違規行為。受處分人上開同一
    違規行為涉犯刑事過失致死罪嫌部分，已經被害人之子張世
    忠提出告訴，並經臺灣臺北地方法院檢察署99年度偵字第63
    86號案件偵查終結，向原審法院提起公訴，現由原審法院以
    99年度交易字第547號案件審理中，有本院被告前案紀錄表
    及起訴書附卷足憑。依行政罰法第26條之規定，同一事實對
    於受處分人之刑事法律程序應優先進行，本件行政處罰程序
    即應停止進行，此時原處分機關若依法為行政裁決，將使受
    處分人有同時遭受行政處罰及刑事訴追之危險，而顯與該規
    定之立法意旨相違背。至於其他種類之行政罰，依據前揭行
    政罰法規定，雖仍得裁處，惟仍以由本件刑事審判法院依法
    定程序優先審理為宜，以符憲法所保障之正當法律程序。從
    而，在上開刑事處罰程序尚未確定前，原處分機關即依道路
    交通管理處罰條例規定為本件裁決，顯與前揭行政罰法第26
    條規定意旨有違，原處分機關之裁決，難認允當，應予撤銷
    等語。
二、抗告意旨略以：
(一)受處分人騎乘車號BPY-116之重型機車，於99年1月16日15時
    50分在臺北市○○路與松山路路口，前車頭與行人張鄭好子
    碰撞而肇事，張鄭好子因而死亡，受處分人經臺北市政府警
    察局交通警察大隊舉發「駕駛汽車行經行人穿越道有行人穿
    越時，不暫停讓行人先行通過」及「違反道路交通安全規則
    肇事致人死亡」之違規，依道路交通管理處罰條例第44條第
    2 項及第61條第1項第4款規定裁處罰鍰新臺幣1,200元整，
    並吊銷駕駛執照，1年內禁考。
(二)按道路交通案件處理辦法第17條規定: 「交通法庭對於聲明
    異議案件，除有特殊情形外，應於收到該案卷15日內裁定之
    。前項案件，涉及犯罪嫌疑者，得在刑事訴訟終結前，以裁
    定停止其程序」。查本件受處分人因被害人之子張世忠提出
    告訴，經臺灣臺北地方法院檢察署99年度偵字第6386號案件
    偵查終結向原審法院提起公訴，現正由原審法院以99年度交
    易字第547號案件審理中，是本件聲明異議涉及刑事法律訴
    訟尚未終結，依上開道路交通案件處理辦法第17條規定，應
    以裁定停止其程序，原審逕行撤銷原裁決處分，與上開規定
    顯有不符。
(三)另依行政罰法第26絛第1項規定：「一行為同時觸犯刑事法
    律及違反行政法上義務規定者，依刑事法律處罰之。但其行
    為應處以其他種類行政罰或得沒入之物而未經法院宣告沒收
    者，亦得裁處之。」。本件原處分機關依道路交通管理處罰
    條例第61絛第1項第4款處分駕駛執照吊銷部分，係屬其他種
    類行政罰，依上開規定，亦得依行政法規定裁處，是本件駕
    照吊銷處分應予維持。
三、經查：
(一)按「聲明異議案件之處理，除準用刑事訴訟法有關規定外，
    依本辦法之規定處理之。」，道路交通案件處理辦法第4條
    第1項定有明文。又刑事訴訟法第303條第5款規定：「案件
    有下列情形之一者，應諭知不受理之判決：五、被告死亡或
    為被告之法人已不存續者。」，是聲明異議案件異議人死亡
    者，依道路交通案件處理辦法第4條第1項之規定，應準用刑
    事訴訟法第303條第5款之規定，諭知不受理。
(二)本件受處分人甲○○於99年4月22日對原處分具狀提起異議
    ，經原處分機關於同年4月30日移送原審法院審理，然查受
    處分人已於同年8月26日死亡，有法務部戶役政連結作業系
    統一紙在卷可稽（見本院卷第7頁），揆諸前揭說明，本件
    異議，應諭知不受理。原審誤為原處分撤銷之裁定，即有未
    合。抗告意旨雖未指摘及此，惟原裁定既有上開可議之處，
    自應由本院撤銷，改諭知本件異議不受理。
四、據上論斷，應依道路交通案件處理辦法第26條、第4條第1項
    ，刑事訴訟法第303條第5款、第413條，裁定如主文。
中    華    民    國    99    年    10    月    18    日
                  刑事第五庭審判長法  官  李英勇
                                  法  官  劉秉鑫
                                  法  官  白光華
以上正本證明與原本無異。
不得再抗告。
                                  書記官  廖鴻勳
中    華    民    國    99    年    10    月    18    日

司法院資訊處製作；財團法人民間司法改革基金會備份。
